臺灣臺中地方法院臺中簡易庭小額民事判決
110年度中小字第2546號
原      告  葛伊萱  
被      告  陳惠如  


                      （現於法務部○○○○○○○○○執行中）
上列當事人間請求損害賠償事件，原告提起刑事附帶民事訴訟，
經本院刑事庭裁定移送前來（110年度中交簡附民字第48號），
本院於民國110年11月11日言詞辯論終結，判決如下：
    主      文
被告應給付原告新臺幣16,280元，及自民國110年4月27日起至清
償日止，按週年利率百分之5計算之利息。
原告其餘之訴駁回。
訴訟費用新臺幣1,000元，由被告負擔新臺幣400元，餘由原告負
擔。
本判決原告勝訴部分得假執行。
    事實及理由
一、原告主張：被告於民國109年5月19日15時18分許，駕駛車牌
    號碼0000-00號自小客車（下稱肇事車輛），沿臺中市西屯
    區文心路由西往東方向直行，行經臺灣大道3段與文心路交
    岔路口時，本應注意汽車行駛至交岔路口，應遵守燈光號誌
    之指示，且車輛面對圓形紅燈表示禁止通行，不得超越停止
    線或進入路口，而依當時情形，並無不能注意之情事，竟疏
    未注意，貿然違反號誌管制闖越紅燈進入臺灣大道3段與文
    心路口，適伊騎乘車牌號碼000-0000號普通重型機車（下稱
    系爭機車），沿臺中市西屯區臺灣大道3段由北往南方向直
    行至上開交岔路口時，見肇事車輛突然駛出，煞車不及發生
    碰撞，致伊人車倒地，受有左側手部挫傷、左側膝部擦挫傷
    等傷害。被告因過失不法侵害原告之身體健康權，原告自得
    依侵權行為之法律關係，請求被告賠償如下之損害：㈠醫療
    費用新臺幣（下同）1,070元、㈡系爭機車修復費用35,500元
    、㈢精神慰撫金8,430元，共計45,000元。並聲明：被告應給
    付原告45,000元，及自起訴狀繕本送達翌日起至清償日止，
    按週年利率百分之5計算之利息。
二、被告則以：伊確有闖紅燈，願意負擔全部肇事責任，故原告
    所請求之醫療費用及機車修復費用伊願意賠償，但機車修復
    費用須折舊，且精神慰撫金過高等語，資為抗辯。並聲明：
    原告之訴駁回。
三、得心證之理由
　㈠原告主張被告於前揭時、地駕駛肇事車輛，疏未注意汽車行
    駛至交岔路口，應遵守燈光號誌之指示，且車輛面對圓形紅
    燈表示禁止通行，不得超越停止線或進入路口，竟貿然違反
    號誌管制闖越紅燈，而與原告騎乘之系爭機車發生碰撞，致
    原告受有上揭傷害等情，業據提出與其所述相符之澄清綜合
    醫院中港院區收據、行車執照、駕駛執照、南裕車業有限公
    司估價單、澄清綜合醫院中港分院診斷證明書為證（見本院
    卷第55-63頁、第87頁）；被告所涉過失傷害犯行，業經本
    院以110年度中交簡字第838號刑事簡易判決判處拘役30日確
    定在案，有上開刑事判決在卷可參（見本院卷第15-19頁）
    ，並經本院依職權調取上開刑事卷宗審閱屬實，自堪信為真
    實。故被告因前揭過失行為肇致本件事故，並致原告身體受
    有傷害，且被告前揭過失行為與原告受傷結果間有相當因果
    關係等情，應堪認定。
　㈡按因故意或過失，不法侵害他人之權利者，負損害賠償責任
    ；汽車、機車或其他非依軌道行駛之動力車輛，在使用中加
    損害於他人者，駕駛人應賠償因此所生之損害，但於防止損
    害之發生，已盡相當之注意者，不在此限，民法第184條第1
    項前段、第191條之2分別定有明文。次按不法侵害他人之身
    體或健康者，對於被害人因此喪失或減少勞動能力或增加生
    活上之需要時，應負損害賠償責任；不法侵害他人之身體、
    健康、名譽、自由、信用、隱私、貞操，或不法侵害其他人
    格法益而情節重大者，被害人雖非財產上之損害，亦得請求
    賠償相當之金額，民法第193條第1項、第195條第1項前段亦
    有明定。本件原告因被告上開過失侵權行為而受有損害，依
    前揭規定，原告自得請求被告賠償其所受損害。茲就原告得
    請求賠償之金額，分述如下：
　⒈醫療費用1,070元部分
　　原告主張其因本件事故受傷，而支出醫療費用1,070元等情
    ，業據其提出澄清綜合醫院中港院區收據為證（見本院卷第
    55-57頁），復為被告所不爭執（見本院卷第84-85頁），自
    堪信為真實。而原告關於上開醫療費用之支出，依其明細觀
    之，核屬治療其所受傷害之必要花費，故上開費用均係因侵
    權行為所生財產上之損害，原告就此部分所受之損害，請求
    被告賠償，應屬正當。
　⒉系爭機車修復費用35,500元部分
　　按不法毀損他人之物者，被害人得請求賠償其物因毀損所減
    少之價額，民法第196條定有明文。所謂因毀損減少之價額
    ，得以修復費用為估定之標準，但以必要者為限，例如修理
    材料以新品換舊品應予折舊（最高法院77年度第9次民事
　  庭會議決議意旨參照）。原告雖主張系爭機車因本件事故受
    損，支出修復費用35,500元（含零件費用28,100元、工資費
    用7,400元）云云，固提出前開南裕車業有限公司估價單為
    證（見本院卷第87頁）。惟原告請求系爭機車之零件費用，
    既係以新零件更換被損害之舊零件，揆諸前揭說明，自應扣
    除零件折舊部分，始屬必要修復費用。而依行政院所頒「固
    定資產耐用年數表」及「固定資產折舊率表」之規定，機車
    之耐用年數為3年，依定率遞減法每年折舊1,000分之536，
    其最後1年之折舊額，加歷年折舊累計額，其總和不得超過
    該資產成本原額10分之9，故已逾耐用年數之機車仍有相當
    於新品資產成本百分之10之殘值。查系爭機車係於104年3月
    出廠，有公路監理電子閘門附卷可參（見本院卷第79頁），
    堪認系爭機車自出廠至本件事故發生時即109年5月19日，實
    際使用期間已逾3年折舊年數，則該機車零件部分應僅餘新
    品價值之百分之10，是原告得請求之零件修理費用應為2,81
    0元（計算式：28,100×1/10＝2,810），復加計不生折舊問題
    之工資7,400元，共計系爭機車之損害額為10,210元（計算
    式：2,810＋7,400＝10,210），故原告請求被告給付系爭機車
    之合理修復費用10,210元，實屬可採，逾此範圍之請求，應
    屬無據。
　⒊精神慰撫金
　①按不法侵害他人之身體，被害人雖非財產上之損害，亦得請
    求賠償相當之金額，民法第195條第1項定有明文。次按慰撫
    金之賠償須以人格權遭遇侵害，使精神上受有痛苦為必要，
    其核給之標準固與財產上損害之計算不同，然非不可斟酌雙
    方身份資力與加害程度，及其他各種情形核定相當之數額（
    最高法院51年度台上字第223號判決意旨參照）。
　②查原告係大學畢業，目前在工廠上班，月收入約25,000元，
    名下無不動產；被告則為國中畢業，在監前從事餐飲業，月
    收入約20,000元，名下無不動產等情，業據兩造陳明在卷（
    見本院卷第54頁、第85頁），並有兩造稅務電子閘門所得及
    財產調件明細表在卷可參（見本院卷證物袋）；爰審酌前述
    兩造之教育程度、身分地位、經濟狀況、被告不法行為態樣
    、並考量原告所受傷勢均為擦挫傷，所受痛苦非鉅等一切情
    狀，認原告請求被告賠償精神慰撫金，應以5,000元為適當
    。原告逾此範圍之請求，尚屬無據。
　⒋綜上，原告因身體、健康受侵害，得請求賠償醫療費用1,070
    元、系爭機車修復費用10,210元及精神慰撫金5,000元，共
    計16,280元（計算式：1,070＋10,210＋5,000＝16,280）。
　㈢末按給付無確定期限者，債務人於債權人得請求給付時，經
    其催告而未為給付，自受催告時起，負遲延責任。其經債權
    人起訴而送達訴狀，或依督促程序送達支付命令，或為其他
    相類之行為者，與催告有同一之效力；又遲延之債務，以支
    付金錢為標的者，債權人得請求依法定利率計算之遲延利息
    。但約定利率較高者，仍從其約定利率；應付利息之債務，
    其利率未經約定，亦無法律可據者，週年利率為百分之5，
    民法第229條第2項、第233條第1項及第203條分別定有明文
    。本件原告對被告之侵權行為損害賠償債權，核屬無確定期
    限之給付，自應經原告之催告而未為給付，被告始負遲延責
    任。準此，原告請求被告自起訴狀繕本送達之翌日即110年4
    月27日起（送達證書見本院110年度中交簡附民卷第7頁）至
    清償日止，按週年利率百分之5計算之利息，洵屬可採，應
    予准許。
四、綜上所述，原告依侵權行為之法律關係，請求被告給付16,2
    80元，及自110年4月27日起至清償日止，按週年利率百分之
    5計算之利息，為有理由，應予准許；逾此範圍之請求，為
    無理由，應予駁回。
五、本件係就民事訴訟法第436條之8訴訟適用小額程序所為被告
    敗訴之判決，依同法第436條之20之規定，應就原告勝訴部
    分依職權宣告假執行。
六、本件事證已臻明確，兩造其餘攻擊防禦方法及所提證據，經
    本院審酌後，認與判決結果不生影響，爰不逐一論述，附此
    敘明。
七、訴訟費用負擔之依據：民事訴訟法第79條。
中　　華　　民　　國　　110 　年　　11　　月　　30　　日
                  臺灣臺中地方法院臺中簡易庭
                                  法　官　傅可晴
以上為正本係照原本作成。
如不服本判決，應於送達後廿日內，以判決違背法令為理由，向
本院提出上訴狀並表明上訴理由 (上訴理由應表明一、原判決所
違背之法令及其具體內容；二、依訴訟資料可認為原判決有違背
法令之具體事實) ，如於本判決宣示後送達前提起上訴者，應於
判決送達後廿日內補提上訴理由書（須附繕本）。
中　　華　　民　　國　　110 　年　　12　　月　　1 　　日
                                  書記官  錢  燕